【裁判字號】    97,交聲,23
【裁判日期】    970229
【裁判案由】    聲明異議
【裁判全文】
臺灣嘉義地方法院交通事件裁定          97年度交聲字第23號
原處分機關  交通部公路總局嘉義區監理所嘉義市監理站
異  議  人
即受處分人  乙○○
法定代理人  丙○○
            甲○○
上列異議人即受處分人因違反道路交通管理處罰條例案件，對於
原處分機關即交通部公路總局嘉義區監理所嘉義市監理站民國96
年12月26日所為之處分（嘉監義裁字第裁76-L00000000號），聲
明異議，本院裁定如下：
    主  文
異議駁回。
    理  由
一、原處分意旨略以：異議人即受處分人乙○○（下稱異議人）
    ，於民國96年12月3 日10時20分許，騎乘車牌號碼NNL-538
    號重型機車，在嘉義市○○路（裁決書誤載為吳鳳南路）與
    世賢路口，經嘉義市警察局第二分局後湖派出所員警以嘉市
    警交字第L00000000 號舉發違反道路交通管理事件通知單（
    下稱舉發通知單），舉發異議人有「無照駕駛行駛道路」之
    交通違規，異議人於舉發通知單所載應到案日期前提出陳述
    ，經原處分機關查核後認定仍應依法裁處，遂於96年12月26
    日依道路交通管理處罰條例第21條第1 項第1 款之規定，以
    嘉監義裁字第裁76-L00000000號裁決書（下稱原處分書），
    就異議人未領有駕駛執照駕駛機器腳踏車部分裁處新臺幣（
    下同）6,000 元之罰鍰（原處分書另就異議人未依規定戴安
    全帽部分，裁處罰鍰500 元部分，未據異議人聲明異議）。
二、聲明異議意旨則以：異議人96年12月3 日遭舉發違規當日，
    已報名要考駕照，但因體檢資料不合規定，監理所安排異議
    人於當天下午1 點半參加筆試，異議人在96年12月3 日當天
    即通過考試取得駕照，原處分機關仍予以處罰，抵觸民法第
    120 條第2 項、中央法規標準法第12條之規定，應予撤銷云
    云。
三、按汽車駕駛執照為駕駛汽車之許可憑證，由駕駛人向公路監
    理機關申請登記，考驗及格後發給之，汽車駕駛人經考驗及
    格，未領取駕駛執照前，不得駕駛汽車，道路交通安全規則
    第50條第1 項定有明文。又汽車駕駛人未領有駕駛執照駕駛
    小型車或機器腳踏車者，處新臺幣6,000 元以上12,000元以
    下罰鍰，並當場禁止其駕駛，道路交通管理處罰條例第21條
    第1 項第1 款亦規定甚明。是駕駛人需領有駕駛執照之駕駛
    許可憑證，方可駕駛機器腳踏車，未領取駕駛執照前，不得
    駕車，應無疑義。經查：
(一)異議人曾於96年12月3 日10時20分許，騎乘車牌號碼NNL-53
    8 號重型機車，行經嘉義市○○路與世賢路口，當時其尚未
    參加重型機車駕駛執照之考試，而未取得駕駛執照，為異議
    人所自承（見本院卷第23頁）。並有原處分機關97年2 月19
    日嘉監義二字第0970101394號函載稱：「乙○○於96年12月
    3 日通過重型機車駕駛考驗，本站據以登入電腦列管（96年
    12 月3日下午2 時36分59秒完成登錄），並於12月3 日下午
    2 時37分將駕照發交乙○○領取」在卷可佐（見本院卷第18
    至20頁）。而本件員警攔查舉發異議人無照駕駛之時間則為
    96年12月3 日「上午10時20分許」，亦有經異議人簽署之舉
    發通知單附卷可稽。異議人違規當時，尚未通過重型機車駕
    駛執照考驗、亦未領有駕駛執照，至為明確。是異議人確有
    原處分書所載「未領有駕駛執照駕駛機器腳踏車」之違規行
    為甚明，原處分機關據以援引上開道路交通管理處罰條例之
    規定，裁處異議人罰鍰6,000 元，於法並無違誤。
(二)次查，前引道路交通安全規則第50條第1 項之規定，係於93
    年8 月26日由交通部以交路發字第093B000060號令、內政部
    台內警字第0930076795號令會銜修正發布，並自發布日起施
    行；是異議人指稱上開道路交通安全規則之規定抵觸中央法
    規標準法第12條「法規應規定施行日期，或授權以命令規定
    施行日期」之規定，顯有誤解。另民法第120 條第2 項係規
    定「以日、星期、月或年定期間者，其始日不算入」，係針
    對期間之計算所為規定，異議人指稱道路交通安全規則第50
    條第1 項違反上開民法之規定，亦有誤解。
(三)至異議人雖稱其遭員警舉發無照駕駛之違規時，已報考重型
    機車駕駛執照，但其既尚未經考驗及格，且未領取駕駛執照
    ，揆諸前引道路交通安全規則之規定，自不得騎乘機車，否
    則豈非任何人只要已報考駕駛執照，在未通過考試前，均可
    任意駕駛汽車或騎乘機車，且可在上午經舉發無照駕駛後，
    於下午立即前往參加駕駛執照考驗，再於取得駕駛執照後據
    以主張免罰，而置上開法規範及大眾往來交通安全於不顧。
四、綜上所述，異議人違規之事證明確，從而，原處分機關就異
    議人之上開違規事實，援引道路交通管理處罰條例第21條第
    1 項第1 款及違反道路交通管理事件統一裁罰基準及處理細
    則等規定，裁處異議人罰鍰新臺幣6,000 元，核無不當或違
    法，本件異議顯無理由，應予駁回。
據上論斷，應依道路交通管理處罰條例第87條第2 項、道路交通
案件處理辦法第19條，裁定如主文。
中    華    民    國     97    年    2    月    29    日
                     交通法庭  法  官  陳 蒨 儀
上列正本證明與原本無異。
如不服本裁定，應於裁定送達後5日內向本院提出抗告狀（應附
繕本）。
中    華    民    國    97    年    2     月    29    日
                               書記官  楊 國 色


司法院資訊處製作；財團法人民間司法改革基金會備份。
